臺灣高雄地方法院民事裁定
110年度消債更字第326號
聲  請  人  廖美玲  
0000000000000000

上列當事人因消費者債務清理事件聲請更生，本院裁定如下：
    主  文
聲請人廖美玲自中華民國一一一年六月八日下午四時起開始更生
程序。
命司法事務官進行本件更生程序。
    理  由
一、聲請意旨略以：伊有不能清償債務情事，前依中華民國銀行
    公會會員辦理消費金融案件無擔保債務協商機制請求共同協
    商債務清償方案成立，惟仍不得已毀諾。伊又未經法院裁定
    開始清算程序或宣告破產，爰聲請更生等語。　　
二、按債務人不能清償債務或有不能清償之虞者，得依本條例所
    定更生或清算程序，清理其債務；債務人無擔保或無優先權
    之本金及利息債務總額未逾新臺幣（下同）12,000,000元者
    ，於法院裁定開始清算程序或宣告破產前，得向法院聲請更
    生；法院開始更生程序之裁定，應載明其年、月、日、時，
    並即時發生效力；法院開始更生或清算程序後，得命司法事
    務官進行更生或清算程序，必要時得選任律師、會計師或其
    他適當之自然人或法人1人為監督人或管理人，消費者債務
    清理條例（下稱消債條例）第3條、第16條第1項、第42條第
    1項、第45條第1項分別定有明文。
三、經查：
  ㈠聲請人於消債條例施行前，依中華民國銀行公會會員辦理消
    費金融案件無擔保債務協商機制請求共同協商債務方案成立
    ，聲請人應自民國95年3月起，分80期，利率0％，每月清償3
    1,442元，惟聲請人未依約繳款，而於95年5月毀諾，有聯邦
    銀行111年4月12日陳報狀（卷第147至154頁）可稽。按消債
    條例第151條第9 項準用同條第7 項但書所稱「因不可歸責
    於己之事由，致履行有困難」之情形，僅須於法院就更生或
    清算之聲請為裁判時存在即為已足，至債務人於履行困難之
    事由發生前有無違約不履行行為，與該事由是否不可歸責於
    債務人之判斷尚屬無涉（另參考98年第1 期民事業務研究會
    第26號之司法院民事廳消費者債務清理條例法律問題研審小
    組意見）。又依消債條例第151 條第9 項準用同條第8 項再
    準用第75條第2 項之規定，債務人可處分所得扣除自己及依
    法應受其扶養者所必要生活費用之餘額，連續3 個月低於協
    商方案應清償之金額者，推定有不可歸責於己之事由致履行
    有困難。經查，聲請人於毀諾時未投保勞保，自陳因投資傳
    銷不利，終致無力繼續履行還款，有勞工保險被保險人投保
    資料表（卷第29頁）在卷可按，惟聲請人現擔任婆婆之居家
    看護，每月收入20,000元，有收入切結書（卷第163頁）可
    參，以聲請人目前之收入，顯已無法負擔每月31,442元之還
    款金額，堪認聲請人之收入無法持續支應前揭生活開支及協
    商款項，有不可歸責於己之事由，致不能繼續履行原協商條
    件。
　㈡聲請人財產、所得
    聲請人於108年度至109年度均無申報所得，名下無財產，未
    領取補助或給付等情，有如附表所示證據等附卷可證。依聲
    請人上述工作、收入及財產情況，堪認以其擔任居家看護之
    每月收入20,000元，核算其償債能力，較為妥適。
　㈢聲請人最低生活費
　　聲請人主張每月支出14,193元（無房屋租金）乙情。按債務
    人必要生活費用，以最近1年衛生福利部或直轄市政府所公
    告當地區每人每月最低生活費1.2倍定之，消債條例第64條
    之2第1項定有明文。本院參酌衛福部社會司所公告111年度
    高雄市最低生活費為14,419元，1.2倍即17,303元。又聲請
    人陳稱於婆婆所有房屋居住乙情，是其無房屋費用支出，故
    計算其個人每月必要生活費時，即應自前開已包括居住費用
    在內之每月最低生活費用中，扣除相當於房屋支出所佔比例
    （大約為24.36％）。依此計算結果，聲請人每月之必要生活
    費應以13,088元為準【計算式：17,303－（17,303×24.36%）
    ＝13,088】，逾此範圍者，難認必要。
　㈣聲請人扶養費支出
　　聲請人稱須負擔母親廖陳澄之扶養費，每月3,000元。經查
    ，廖陳澄係29年10月生，108年度至109年度均無申報所得，
    名下無財產，無業，自109年1月起每月領取中低收入老人生
    活津貼7,759元，前於86年6月27日核付老年給付264,000元
    ，於109年4月21日領有行政院補助共4,500元，未領取其他
    補助或給付等情，有戶籍謄本（卷第49頁）、所得及財產歸
    屬資料清單（卷第62至63頁）、勞動部勞工保險局函（卷第
    79頁）、台南市政府社會局函（卷第134頁）、勞保投保資
    料（卷第64頁）、存簿(卷第112至117頁)、扶養聲明書(卷
    第125頁)在卷可查。足認廖陳澄年事已高，無謀生能力，復
    無繼續性之收入，應難以維持自己生活，於領取上開中低收
    入老人生活津貼不足部分有受聲請人及另3名子女扶養之權
    利(見卷第126頁)。至廖陳澄需受扶養程度，按受扶養者之
    必要生活費用，準用第1項規定計算基準數額，並依債務人
    依法應負擔扶養義務之比例認定之，消債條例第64條之2第2
    項亦有明定。因母親與聲請人胞弟共同居住於台南市柳營區
    農舍，租金由胞弟支付，可認母親無房屋租金支出，是應自
    其等必要生活費用中扣除相當於房租支出所佔比例（111年
    度台南市每人每月不含房屋支出之必要生活費12,916元），
    復扣除每月領有中低收入老人生活津貼7,759元後，再由聲
    請人與另3名扶養義務人共同負擔。是以，聲請人應負擔1,2
    89元【計算式：(12,916－7,759）÷4＝1,289】為度，逾此範
    圍，不予採計。
　㈤是否不能清償或有不能清償之虞
　　聲請人目前每月收入20,000元，扣除個人必要支出13,088元
    、母親扶養費1,289元後，剩餘5,623元，而聲請人目前負債
    總額為8,715,078元（卷第106至107頁、第86至90頁、第75
    至78頁、第71至73頁、第91至96頁、第97至98頁、第146頁
    、第80至85頁、第74頁、第127至133頁、第99至102頁，包
    括：合作金庫銀行、華南銀行、兆豐銀行、陽信銀行、聯邦
    銀行、遠東銀行、台新銀行、中國信託銀行、萬榮行銷股份
    有限公司、匯誠第一資產管理股份有限公司、新光行銷股份
    有限公司），以每月所餘逐年清償，至少須約129年(計算式
    ：8,715,078÷5,623÷12≒129）始能清償完畢，應認其已不能
    清償債務。
　㈥此外，聲請人無擔保或無優先權之債務總額未逾12,000,000
    元，且無消債條例第6條第3項、第8條或第46條各款所定駁
    回更生聲請之事由存在。則聲請人聲請更生為有理由，應予
    准許，爰命司法事務官進行本件更生程序。
四、依消債條例第11條第1 項、第45條第1 項、第16條第1 項，
    裁定如主文。　
中　　華　　民　　國　　111 　年　　6 　　月　　8 　　日
              　　民事庭　　法　官　賴寶合
以上正本係照原本作成
本裁定不得抗告
中　　華　　民　　國　　111 　年　　6 　　月　　8 　　日
  　                        書記官　胡美儀
附表：
1.107年至109年綜合所得稅各類所得資料清單及財產歸屬資料清
　單(卷第37至39頁)。
2.財產及收入狀況說明書（卷第30頁）。
3.債權人清冊（卷第4至5頁）。
4.戶籍謄本(卷第47頁）。
5.勞工保險被保險人投保資料表（卷第28至29頁）。
6.個人商業保險查詢結果表（卷第40至41頁）。
7.財團法人金融聯合徵信中心前置協商專用債權人清冊（卷第
　34至36頁）。
8.信用報告（卷第31至33頁）。
9.社會補助查詢表（卷第19至21頁）。
10.高雄市政府都市發展局函（卷第24頁）。
11.勞動部勞工保險局函（卷第22頁）。
12.勞動部勞動力發展署高屏澎東分署函（卷第23頁）。
13.存簿（卷第42至45頁）。
14.收入切結書(卷第163頁)。